# 在同一控制下业务合并的情况如何编制合并报表

提问人：yahmm 时间：2011-01-02 10:09:39
该公司有两项业务，其中一项业务注入拟上市主体，在编制合并报表时如何模拟该业务的期初数，特别是所有者权益。期初至合并日是否只需模拟利润表和现金流量表，然后与其他子公司一样合并即可，谢谢

回答人：chenyiwei
回复 楼主 yahmm 的帖子需根据业务的具体情况确定。一个比较重要的考虑是：这两项业务对应的资产、负债和损益是否均可清晰划分，以避免常见的剥离调整中的主观性问题（证监会对于这个问题是非常关注的）。另外还要考虑该公司与拟上市主体之间原先有无投资关系，以及该公司中所包含的两项业务的相对规模大小。 如果拟上市业务的规模显著大于另一项业务，则可以考虑把该公司的合并日前报表（包含另一项不上市业务）完整纳入申报合并财务报表，到合并日再把不上市业务对应的资产、负债剥离，合并日后按真实存在的架构编制合并报表，这样可以解决剥离调整的主观性问题，但要把被剥离的不上市业务作为终止经营披露。 还要提示一下：同一控制下合并是视同最早期初就已经合并在一起，从而把被合并业务的资产、负债、损益自最早报告期开始均纳入合并，并不是在本期期初才开始纳入合并。

回答人：chenyiwei
回复 藤椅 yahmm 的帖子在合并报表中，一般把被合并业务历史上累计净利润形成的留存收益并入合并报表上的留存收益，其他剩余股东权益项目作为资本公积。但是这种方法也并不可靠。如果转出业务的公司历史上对其股东进行过股利分配，就可能无法调整清楚。此时一种解决办法是：根据被合并业务与另一业务在转出业务原所在公司的每一利润分配时点上的累计盈利比例，测算每次分利中多少来源于被合并业务，多少来源于另一业务。但这也是难免主观的。

回答人：chenyiwei
回复 报纸 yahmm 的帖子不知道你所说的是否为IPO的三年一期申报财务报表，或者合并方作为法定财务报表使用的年度财务报表。
如果是，则股东权益还是需要分出明细的。其他情况下的特殊编制基础报表中的股东权益，如果报表使用者无此方面要求的，可以不区分明细，仅列示“归属母公司股东的所有者权益”和“少数股东权益”两个总数。

回答人：chenyiwei
回复 7 楼 yahmm 的帖子实收资本在法律上具有特定的含义，是不能模拟的。但对于该业务形成的留存收益，是可以在把该业务以前年度／期间的利润表纳入合并范围的基础上，根据历史上该被收购业务的盈利情况及其原先所在公司历史上的利润分配情况加以模拟的。具体模拟方法可以参考我上面的回复。

提问人：呼叫帮助 时间：2018-01-03 21:14:36
有A、B、C三个公司 三家公司股东结构全部是两个自然人股东（50:50） 那么现在想以A为主体成立集团公司 即，两个股东想把B、C两家公司的股权作为对A的增资使得B、C两家公司成为A的子公司。 那么A取得B、C两家公司的长期股权投资在个别报表中是否作为同一控制下取得的长期股权投资反映？ 我同事认为是同一控制下的企业合并 同一控制下的企业合并，是指参与合并的企业在合并前后均受同一方或相同的多方最终控制且该控制并非暂时性的。 我认为本案例中虽然所涉及的各公司股权结构相同，相关决策也是由两个股东在协商一致的基础上作出的，但如果这两个股东不属于一致行动人，则不能认为这些公司的“最终”控制方是同一人，也就不属于同一控制下的合并。准则对“同一控制下的企业合并”的定义是“参与合并的企业在合并前后均受同一方或相同的多方最终控制且该控制并非暂时性的，为同一控制下的企业合并”，强调“最终”控制方必须是同一个。 陈版，您怎么看？

回答人：chenyiwei
你的理解基本合理。

提问人：呼叫帮助 时间：2018-01-04 19:53:25
同一控制下的企业合并，被合并方净资产为负数，如何处理？ 自然人甲成立公司A、B， 2017 年 3 月自然人将B公司（B公司股东甲未缴注册资本，且B公司净资产为负数） 0 元转让给A公司，自此B公司成为A公司的子公司。请问老师，A公司需要进行会计处理吗？编制合并报表时又如何处理？ chenyiwei A对B的长期股权投资成本为零。编制合并报表时先将A、B两者报表按相同项目直接相加，再将B的实收资本转入合并报表中的资本公积，再抵销两者之间的内部往来和内部交易即可。 请教陈版，您提到编制合并报表时先将A、B两者报表按相同项目直接相加，这里包含B报表的未分配利润吧？

回答人：chenyiwei
包含。

提问人：远宁 时间：2018-05-22 20:12:16
关于业务合并的问题，继续请教：A公司与B公司系同一控制，A公司按评估价收购B公司的资产和负债（构成业务）并按评估价格支付对价，B公司对资产的增值等均已缴纳增值税和企业所得税，A公司不需要编制合并报表，请问，单报表中是否可以按评估价确认资产和负债的入账价值，需要编制备考的合并报表时再调整成账面价值，差价冲减资本公积和留存收益

回答人：chenyiwei
A的法定报表中就应按这些资产、负债在B的原账面价值入账，差额调整资本公积。而不是另外编制备考报表。